臺灣新竹地方法院刑事判決　　　　　　　100年度易字第259號
公　訴　人　臺灣新竹地方法院檢察署檢察官
被　　　告　張維業
上列被告因竊盜案件，經檢察官提起公訴（100 年度偵緝字第
448 號 ），本院判決如下：
    主  文
張維業犯夜間侵入住宅竊盜罪，累犯，處有期徒刑拾月。
    事  實
一、張維業前曾於民國96年12月間因竊盜案件，經本院於96年12
    月25日以96年度竹東簡字第218 號判處有期徒刑6 月，並經
    本院於97年8 月8 日以97年度簡上字第31號判決上訴駁回因
    而確定；又於97年2 月間因竊盜案件，經本院於97年12月31
    日以97年度易緝字第26號判處有期徒刑7 月，於98年2 月16
    日確定；又於98年1 月間因竊盜案件，經本院於98年4 月30
    日以98年度審易字第64號判處有期徒刑9 月確定。上揭三案
    件，並經本院於98年7 月15日以98年度聲字第756 號裁定應
    執行有期徒刑1 年6 月，於98年7 月27日確定。其自97年11
    月30日開始執行，並於99年4 月30日縮刑期滿執行完畢。
二、張維業猶不知悔改，因缺錢花用，乃基於意圖為自己不法所
    有之犯意，於99年10月30日23時30分許之夜間，騎乘車牌號
    碼TGG ─900 號輕型機車途經戴泉正位於新竹縣芎林鄉中坑
    村赤蚵寮45號之住處時，先將手伸入上址住處大門移開門栓
    後，擅自侵入上址住宅，並徒手竊取戴泉正所有佛像3 尊（
    總價值約新臺幣【下同】10萬元）得手後，騎乘前開輕型機
    車欲離去之際，為戴泉正當場發現，張維業仍騎乘前開輕型
    機車揚長而去。嗣為警依戴泉正所提供前開輕型機車之車牌
    號碼，始循線查知上情。
三、案經戴泉正訴由新竹縣警察局橫山分局報告臺灣新竹地方法
    院檢察署檢察官偵查起訴。
    理  由
壹、程序方面：
一、按被告以外之人於審判中有下列情形之一，其於檢察事務官
    、司法警察官或司法警察調查中所為之陳述，經證明具有可
    信之特別情況，且為證明犯罪事實之存否所必要者，得為證
    據：一、死亡者。二、身心障礙致記憶喪失或無法陳述者。
    三、滯留國外或所在不明而無法傳喚或傳喚不到者。四、到
    庭後無正當理由拒絕陳述者，刑事訴訟法第159 條之3 定有
    明文。經查：本件證人即告訴人戴泉正經本院合法傳喚及拘
    提未到等情，有個人基本資料查詢結果1 份、本院送達證書
    1 份及審判期日報到單1 份在卷足稽（見本院100 年度易字
    第259 號卷【以下簡稱第259 號院卷】第33、41、47頁），
    是以證人戴泉正於警詢之陳述雖屬被告以外之人於審判外之
    陳述，但其係經新竹縣政府警察局橫山分局依法詢問，且於
    詢畢確認其筆錄無誤簽名捺印，依其警詢筆錄製作之原因、
    過程及其功能等綜合觀察，足認具有可信之特別情況，且為
    證明犯罪事實存否所必要，當具有證據能力。
二、按被告以外之人於審判外之言詞或書面陳述，除法律另有規
    定者外，不得作為證據，刑事訴訟法第159 條第1 項固有明
    文規定。然被告以外之人於審判外之陳述，雖不符刑事訴訟
    法第一百五十九條之一至之四之規定，惟經當事人於審判程
    序同意作為證據，法院審酌該言詞陳述或書面陳述作成時之
    情況，認為適當者，亦得為證據，復為同法第159 條之5 第
    1 項所明定。按本案認定事實所引用之文書證據，並無證據
    證明係公務員違背法定程式所取得，亦無刑事訴訟法第159
    條之4 之顯有不可信之情況與不得作為證據之情形，且亦經
    被告同意援引作為證據，自應認有證據能力，合先敘明。
貳、實體方面：
一、訊據被告張維業固坦承有於上揭時間進入告訴人戴泉正位於
    上址之住處內，裡面有神桌，神桌上有佛像，後來其就騎乘
    車牌號碼TGG─900號之機車離開該處等情，惟矢口否認有何
    竊盜犯行，辯稱：當時我看到有人來，就騎機車離開，並沒
    有拿佛像。那個人就騎車跟著我，我就停下來問他要做甚麼
    ，他說他有1 臺機車的號碼跟我一樣，我拿駕照跟身分證給
    他看，他沒有說甚麼，但還是一路跟著我，到了竹東二重埔
    一個喝酒的地方，我就請他喝酒，還有留電話號碼給他，我
    懷疑是他和被害人兩個說好的來誣賴我云云。經查：
（一）告訴人戴泉正位於上址之住處於前揭時地遭人侵入屋內竊
      得佛像3 尊，當時離開其位於上址住處之人係騎乘車牌號
      碼TGG ─900 號之機車之人等情，業據告訴人戴泉正於警
      詢時指訴綦詳（見100 年度偵字第4991號卷【以下簡稱第
      499 1 號偵卷】第16至18頁），且為被告於偵訊時坦承：
      該車號TGG ─900 號機車都是我在騎，並未失竊過，也未
      借給朋友用過。案發當天我是獨自1 人去，我把機車停在
      該址門口，該屋大門是樹門，我直接將手伸入大門的洞把
      拴子打開，就可以把大門打開，我進去以後有偷3 尊佛像
      。（為何出獄後1 年多內犯竊盜案？）我出獄後沒有地方
      住，且經濟困頓等語（見100 年度偵緝字第448 號卷【以
      下簡稱第448 號偵緝卷】第31至33頁），及於本院訊問時
      坦承：（今天晚上在檢察官偵訊時所述是否實在？）都是
      真實的等語明確（見本院100 年度聲羈字第216 號卷第5
      、6 頁），此外，並有指認資料1 份、車輛詳細資料報表
      1 份及現場照片5 幀等在卷足稽（見第4991號偵卷第19、
      21頁）。
（二）被告嗣於本院審理時更易前詞而辯稱：當時是為了交保才
      承認云云。惟查告訴人戴泉正於警詢時係指訴：當我一進
      入家裡，就發現我放在抽屜裡的現金8 萬元不見了，還有
      3 尊佛像也被偷了等語甚詳（見第4491號偵卷第16、17頁
      ），而被告為警緝獲後，於偵訊時固坦承：我進去之後有
      偷3 尊佛像等情，然其同時亦否認有竊得現金一節，並因
      此供述：但是我沒有偷現金，因為那邊一毛錢都找不到等
      語在卷（見第448 號偵緝卷第32頁），從而被告苟真於偵
      訊時係為求交保，是以坦承犯行，則衡情應對告訴人戴泉
      正所指訴遭竊取財物之內容含括現金部分，自應全部坦承
      至明，否則在其對於所涉嫌竊盜犯行僅承認部分行為之情
      況下，其又如何確保必能達其原先所希冀即能夠交保之目
      的？然被告卻於偵訊時僅坦承有竊取3 尊佛像部分，而否
      認尚有竊得現金；甚且，在檢察官偵訊後認被告犯罪嫌疑
      重大，且有事實足認有逃亡之虞，及有事實足認有反覆實
      施竊盜犯行之虞，並有羈押之必要，而向本院聲請羈押時
      ，被告已然知悉有被本院訊問後諭知羈押之可能，其卻仍
      於本院訊問時坦承確有於上揭時地竊得3 尊佛像之犯行等
      情，已如前述，是以被告辯稱係為求交保故而於偵訊及本
      院訊問時才承認有為上揭竊盜犯行云云，是否屬實，顯有
      疑問。
（三）次查，被告於本院審理時雖又辯稱：當天從屋裡出來時有
      遇到1 個人，後來我騎車走了，那個人就一直騎車跟著我
      ，到了二重埔那裡，我還有請他喝酒，也有留電話號碼給
      他云云。然查被告為警緝獲後，於偵訊及本院初始訊問時
      均並未提及於案發當時自告訴人戴泉正位於上址之屋內走
      出時尚有遇見另1 名男子一節，迄於本院審理時方供述上
      情，且被告自始至終均無法提供其所稱該男子之詳細姓名
      或年籍資料供本院調查以實其說詞，則被告所辯此情是否
      屬實已有疑問。再者，經本院於審理時提示告訴人戴泉正
      之照片供被告指認，被告亦明確供述：我當時看到的人不
      是他等語甚明（見本院100 年度易字第259 號卷【以下簡
      稱第259 號院卷】第39頁），參以告訴人戴泉正於警詢時
      所指稱：我有看到他騎機車衝很快在我家門口跑走等語觀
      之，顯見被告於案發當時並未與告訴人戴泉正面對面及交
      談，則被告所供述之男子縱有此人，亦非告訴人戴泉正至
      明。再依被告於本院審理時先則所供稱：我以為他是跑路
      藏在那邊的人，他騎的機車後面的車牌有東西擋住等語，
      之後又供述：我就問他到底是做甚麼行業，他是說他就是
      到處去偷東西，那房子不是他的等語在卷（見第259 號院
      卷第17、29頁），足見就被告所認知情節，亦難認該男子
      即為有權限可容許被告進入案發地點之人，是以縱認被告
      確於進入告訴人戴泉正位於上址之住宅後，有見到站在屋
      外之該男子，且其自屋內出來後，騎乘上揭機車離開時，
      該男子有騎車跟隨，嗣後二人亦一同喝酒等情為真，亦均
      僅是被告於進入案發地點竊盜後所遭遇之事，自難以此即
      遽為被告並未於上揭時地為前述竊盜犯行之認定，自不待
      言。被告雖又辯稱：我曾留電話號碼予該男子，可能是該
      男子與告訴人戴泉正一起說好來誣指我犯罪云云，然被告
      亦自承：並無具體證據足以證明此情等語在卷（見第259
      號院卷第52頁背面），況且依被告辯述內容觀之，告訴人
      戴泉正自始至終均未與被告所指稱之該男子有任何接觸，
      則被告此部分所辯，無非係臆測之詞，難認可採。而被告
      於本院審理時亦已自承：我從頭到尾沒有問過在場的任何
      人現場可不可以讓人進去，也並非那一棟住宅之所有人或
      所有人的朋友等情在卷（見第259 號院卷第29頁背面），
      被告卻擅自以前述方式進入告訴人戴泉正位於上址之住處
      ，而告訴人戴泉正所有3 尊佛像於前揭時地失竊，已如前
      述，足見被告確具有不法所有之意圖而為竊得佛像之犯行
      無訛。被告空言否認，無非事後圖卸之詞，不足採信。
（四）綜上所述，本案事證明確，被告所為上揭竊盜犯行，足堪
      認定，應予依法論科。
二、論罪科刑：
（一）按被告張維業行為後，刑法第321 條第1 項業於100 年1
      月26日修正公布，於100 年1 月28日生效施行。按行為後
      法律有變更者，適用行為時之法律，但行為後之法律有利
      於行為人者，適用最有利於行為人之法律，刑法第2 條第
      1 項定有明文。修正前之刑法第321 條第1 項原規定：「
      犯竊盜罪而有左列情形之一者，處六月以上五年以下有期
      徒刑：一、於夜間侵入住宅或有人居住之建築物、船艦或
      隱匿其內而犯之者。二、毀越門扇、牆垣或其他安全設備
      而犯之者。三、攜帶兇器而犯之者。四、結夥三人以上而
      犯之者。五、乘火災、水災或其他災害之際而犯之者。六
      、在車站或埠頭而犯之者。」；而修正後刑法第321 條第
      1 項則規定：「犯竊盜罪而有下列情形之一者，處六月以
      上五年以下有期徒刑，得併科新臺幣十萬元以下罰金：一
      、侵入住宅或有人居住之建築物、船艦或隱匿其內而犯之
      者。二、毀越門扇、牆垣或其他安全設備而犯之者。三、
      攜帶兇器而犯之者。四、結夥三人以上而犯之者。五、乘
      火災、水災或其他災害之際而犯之者。六、在車站、埠頭
      、航空站或其他供水、陸、空公眾運輸之舟、車、航空機
      內而犯之者。」，比較修正前後關於刑法第321 條第1 項
      之規定，修正後之刑法第321 條第1 項於第1 款刪除「於
      夜間」之文字；於第6 款增加「在航空站或其他供水、陸
      、空公眾運輸之舟、車、航空機內」之文字，擴大加重竊
      盜罪之適用範圍，使部分修正前原應適用普通竊盜罪論罪
      科刑之情形，於修正後改論以加重竊盜罪論罪科刑，並增
      加得併科罰金新臺幣10萬元之規定，解釋上自應以修正前
      之規定對被告較有利，而應依刑法第2 條第1 項前段規定
      ，適用行為時之法律即修正前刑法第321 條第1 項規定。
（二）核被告張維業所為，係犯修正前刑法第321 條第1 項第1
      款之加重竊盜罪。又被告前曾於96年12月間因竊盜案件，
      經本院於96年12月25日以96年度竹東簡字第218 號判處有
      期徒刑6 月，並經本院於97年8 月8 日以97年度簡上字第
      31號判決上訴駁回因而確定；又於97年2 月間因竊盜案件
      ，經本院於97年12月31日以97年度易緝字第26號判處有期
      徒刑7 月，於98年2 月16日確定；又於98年1 月間因竊盜
      案件，經本院於98年4 月30日以98年度審易字第64號判處
      有期徒刑9 月確定。上揭三案件，並經本院於98年7 月15
      日以98年度聲字第756 號裁定應執行有期徒刑1 年6 月，
      於98年7 月27日確定。其自97年11月30日開始執行，並於
      99年4 月30日執行完畢等情，有臺灣新竹地方法院檢察署
      刑案資料查註紀錄表及臺灣高等法院被告前案紀錄表各1
      份在卷足參（見第448 號偵緝卷第8 至11頁、第259 號院
      卷第10至14頁），其於5 年以內故意再犯本件有期徒刑以
      上之罪，為累犯，應依刑法第47條第1 項之規定加重其刑
      。爰審酌被告前曾有竊盜前科，甫於99年4 月30日出監等
      情，已如前述，且正值壯年，不循正途謀財，竟思不勞而
      獲，竊取他人所有財物，不尊重他人之財產權，行竊之手
      段、情節、目的、竊得財物之價值，所生之危害程度；及
      其智識程度、生活狀況，犯罪後一再否認犯行，亦未賠償
      告訴人戴泉正等一切情狀，量處如主文所示之刑，以示懲
      儆。
據上論斷，應依刑事訴訟法第299 條第1 項前段，刑法第2 條第
1 項前段、修正前第321 條第1 項第1 款、第47條第1 項，判決
如主文。
本案經檢察官邱宇謙到庭執行職務。
中    華    民    國   100    年    11    月    14    日
                  刑事第一庭    法  官  楊惠芬
以上正本證明與原本無異。
如不服本判決應於收受本判決後10日內向本院提出上訴書狀，上
訴書狀應敘述具體理由。上訴書狀未敘述上訴理由者，應於上訴
期間屆滿後20日內補提理由書狀於本院( 均須按他造當事人之人
數附繕本 )「切勿逕送上級法院」。
中    華    民    國   100    年    11    月    14    日
                                書記官  張懿中
附錄本案論罪科刑適用法條：
修正前刑法第321 條第1 項第1 款：
犯竊盜罪而有左列情形之一者，處六月以上五年以下有期徒刑：
一、於夜間侵入住宅或有人居住之建築物、船艦或隱匿其內而犯
    之者。